【裁判字號】    89,上訴,924
【裁判日期】    890511
【裁判案由】    殺人未遂等
【裁判全文】
臺灣高等法院刑事判決                          八十九年度上訴字第九二四號
    上  訴  人
    即  被  告  乙○○
    選任辯護人  馮志剛
                簡肇盈
右上訴人因殺人未遂等案件，不服台灣士林地方法院八十八年度訴字第四二二號中華
民國八十九年一月三日第一審判決（起訴案號台灣士林地方法院檢察署八十八年度偵
字第一二二七號）提起上訴，本院判決如左：
    主      文
上訴駁回。
    事      實
一、乙○○與甲○○係男女朋友關係，因甲○○有意與乙○○疏遠，乙○○心生不悅
    ，於民國 (下同）八十八年一月八日下午七時二十分許，攜帶一瓶內裝甲苯之鐵
    罐，至甲○○位於臺北市○○區○○路七段三百四十二巷十三號五樓住處，因與
    甲○○談判破裂雙方言語發生齟齬，竟頓萌殺人及公共危險犯意，明知上址為現
    供人使用之住宅，引燃甲苯，將可能因而起火延燒人之身體，致斷絕他人之生命
    ，竟仍將甲苯潑灑於自己手上、甲○○身上、床舖上及地上，以自備打火機點燃
    ，致起火延燒甲○○之頭髮，甲○○即將身上所穿已被潑灑甲苯之紅色休閒服脫
    掉，倉促拿窗簾布至浴室弄濕裹住身體，隨即奪門而出逃至樓下始倖免於難，乙
    ○○亦自行前往淡水馬偕醫院就醫，上揭房屋則被燒燬不堪使用。嗣經甲○○向
    樓下一樓住戶借用電話報警，因而循線查獲並扣得上開鐵罐一個。
二、案經臺北市政府警察局北投分局報請臺灣士林地方法院檢察署檢察官偵查起訴。
    理      由
一、訊據上訴人即被告乙○○固承認有於前揭時地持打火機點燃甲苯之事實，惟矢口
    否認有殺人犯行，辯稱：該瓶甲苯係事發前數日幫甲○○油漆房屋所剩餘，伊僅
    將甲苯倒在自己右手上並點火，只是要恐嚇她而已，並未潑灑到甲○○衣服及床
    單上，伊與甲○○當時身上均未穿衣服，是伊拖著甲○○到頂樓違建，拿陽台上
    之衣服穿，並以走廊上之電話報警，甲○○供述不實，其稱向鄰居小孩借電話，
    但證人卻供稱無小孩，其房屋有粉刷，卻供稱無分刷，顯見伊無殺人犯意云云。
    經查：
(一)右揭犯罪事，業據被被害人甲○○指述綦詳，甲○○指稱：「八十八年一月八日
    下午七時二十分許，開門見被告乙○○提一桶類似汽油物品，恫嚇稱：今天你有
    二條路走，一條路是與我同歸於盡，另一條是選另外一方或選擇我，我回稱：二
    條路都不要，被告很生氣將似汽油物品潑灑在我身上，以自備打火機點燃，不一
    會兒「轟」的一聲，整間房間均著火，我迅速脫光衣服，並將窗簾布扯下至浴室
    沾濕裹住身體，衝出屋外求救，跑至樓下借用電話報警。」，「我的頭髮被燒」
    ，「冷氣機爆裂掉下，室內主臥室全燒光。」各等語 (見偵卷八頁反面、二十六
    頁反面、二十四頁、原審卷二十三頁)。
(二)右揭房屋火災之起火處，研判係由甲○○臥室內彈簧床北側先起火燃燒，而該起
    火處之泥灰、炭屑經臺北市消防局鑑析，檢出甲苯之成分，起火處附近並發現有
    一嚴重燒損之鐵桶，綜合甲○○與被告之供述，研判起火原因應係被告傾倒甲苯
    後，以打火機引燃致起火燃燒等情，復有臺北市政府消防局八十八年二月二十二
    日北市消調字第八八二０三五四五００號函，暨所附之火災原因調查報告書一份
    、現場照片十八幀附卷可稽，並有裝甲苯之空鐵罐一個扣案可證（偵卷第二十七
    至五十頁）。
(三)被告雖於警訊、偵審中辯稱伊僅將甲苯倒在自己手上，未倒在被害人甲○○身上
    云云。然查甲○○當日所穿著之紅色休閒服一套，經原審送內政部警政署刑事警
    察局鑑驗，結果檢出甲苯及高沸點碳氫化合物等成分，有該局八十八年九月二十
    九日刑鑑字第九四五二０號鑑驗通知書一紙附卷可稽（原審卷第四十五頁），足
    見被告確曾將甲苯潑灑於甲○○身上無誤，被告上開所辯不足採信。按甲苯係極
    易揮發燃燒之物質，將其潑灑於床鋪上、衣服上、地上等處點燃，其火勢將隨之
    延燒整個房屋而無法控制，更可能因而延燒身體所穿著之衣物，造成身體之嚴重
    燒灼傷，且極易斷絕人之生命，被告為油漆工應可預見及此，參以證人甲○○到
    庭結證稱：「‧‧‧他跟我說『再過幾分鐘，你會很快樂』，‧‧‧又說『等一
    下，我們會永遠在一起』‧‧‧，他將鐵罐（按指前開甲苯油罐）打開，有滴一
    、二滴在床上，之後他就拿那鐵罐將裡面液體灑在床鋪上及我身上，‧‧‧把鐵
    罐剩下的液體倒在地上，拿出打火機，點燃一剎那，整個房間就燒起來了，‧‧
    ‧」、「當天那罐子是全新的，且裝滿易燃物，被告一打開那罐子，就有潑灑出
    一些液體在我手上。」（見原審八十八年八月九日、同年九月一日訊問筆錄，第
    二十二、三十頁）等語，益徵其有斷絕甲○○生機之殺人犯意甚明，被告辯稱無
    殺人犯意云云，顯不採信。
(四)又被告於偵查中辯稱該甲苯油罐係『二、三天前』帶去的（參見偵查卷第二十三
    頁反面）云云；嗣於原審調查時或改稱係『前三、四天』幫甲○○油漆剩餘的（
    參見原審八十八年八月九日訊問筆錄，第二十一頁）云云；或謂係案發前『一星
    期』帶去油漆剩下的（參見原審八十八年九月一日訊問筆錄，第三十頁）云云，
    前後所述顯然矛盾，揆諸上開證人甲○○明確指稱甲苯係被告來之證言 (偵卷
    八頁反面、三十七頁），及火災實際情況，足證其前開所辯應係避就卸責之詞，
    尚不足採。
(五)另被害人甲○○於被告縱火後係往樓下逃生，並急向一樓住戶借用電話報警等情
    ，亦經證人即上址一樓住戶張煥文，到庭結證稱：「‧‧‧當時告訴人有向我借
    電話，但我們都不敢進去，就叫她自己進去我家打電話。」，「當時火災後，大
    家急著要打一一九，：：小孩好奇也去搶著話玩，後來告訴人跑下樓抓著電話要
    打，我們就跑出去了。」，「當時她穿著凌亂，衣服很黑，不是整齊的衣服，且
    有被燻黑之痕跡。」等語屬實（參見原審八十八年十一月二十五日訊問筆錄，第
    五十五、五十六頁）。被告辯稱：鄰居無小孩甲○○不可能向其借電話云云，顯
    然不實。又被告辯稱伊與甲○○當時身上均未穿衣服，是伊抱著甲○○到頂樓違
    建，拿陽台上之衣服穿，並以走廊上之電話報警云云，為被害人甲○○所否認，
    堅稱：伊迅速脫光之服，並將窗簾布扯下至浴室沾濕裹住身體，衝出屋外求救，
    並跑至樓下借用電話報警。果如被告所言，則何以未偕同告訴人下樓，卻反自行
    前往就醫？既已報警，被害人又何須多此一舉向張煥文家借用電話？凡此均足證
    被告所辯應係委卸殺人犯意刑責之詞，殊無可採。綜上各節所述，本件事證明確
    ，被告犯行洵堪認定，應依法論科。
二、核被告乙○○所為，係犯刑法第一百七十三條第一項放火燒燬現供人使用之住宅
    罪及第二百七十一條第二項、第一項殺人未遂罪。其所犯二罪間，有方法結果之
    牽連關係，依刑法第五十五條之規定，應從較重之殺人未遂罪處斷。被告雖已著
    手殺人行為之實施，惟未致被害人死亡之結果，其犯罪尚屬未遂，合依刑法第二
    十六條前段之規定，按既遂犯之刑度減輕其刑。原審引用刑法第二百七十一條第
    二項、第一項、第一百七十三條第一項、第二十六條前段、第五十五條、第三十
    八條第一項第二款，審酌被告之生活狀況、品行、智識程度、與被害人係男女朋
    友關係，僅因男女感情細故，即放火燒屋欲致人於死之動機、目的、刺激、手段
    ，且縱火極易波及無辜所生危害甚鉅，及其犯罪後仍飾詞狡辯，態度不佳，尚無
    悔意等一切情狀，論處被告乙○○殺人未遂罪，量處有期徒刑柒年陸月。並諭知
    扣案之裝甲苯空罐一個係供犯罪所用之物，且為被告所有，業經被告供明在卷可
    按，爰依刑法第三十八條第一項第二款併予宣告沒收。至被告所有供犯罪所用之
    打火機一只，並未扣案，且據被告供承已將該打火機遺留於火災現場（原審卷第
    六十二頁），顯然業經焚燬而滅失，爰不另為沒收之諭知。經核原判決認事用法
    及量刑，均無違誤，被告猶執陳詞上訴指摘原判決不當，為無理由，應予駁回。
據上論斷，應依刑事訴訟法第三百六十八條，判決如主文。
本案經檢察官王安明到庭執行職務。
中    華    民    國    八十九    年       五       月       十一       日
                            臺灣高等法院刑事第九庭
                                審判長法  官  李  文  成
                                      法  官  周  盈  文
                                      法  官  官  有  明
右正本證明與原本無異。
如不服本判決應於收受送達後十日內向本院提出上訴書狀，其未敘述上訴之理由者並
得於提起上訴後十日內向本院補提理由書（均須按他造當事人之人數附繕本）。
                                      書記官  顧  哲  瑜
中    華    民    國    八十九    年        五      月       十五       日
附錄：本案論罪科刑法條全文
刑法第二百七十一條第一項、第二項：
殺人者，處死刑、無期徒刑或十年以上有徒刑。
前項之未遂犯罰之。
刑法第一百七十三條第一項：
放火燒燬現供人使用之住宅或現有人所在之建築物、礦坑、火車、電車或其他供水、
陸、空公眾運輸之舟、車、航空機者，處無期徒刑或七年以上有期徒刑。


司法院資訊處製作；財團法人民間司法改革基金會備份。
